【裁判字號】    97,交聲,286
【裁判日期】    970131
【裁判案由】    違反道路交通管理處罰條例聲明異議
【裁判全文】
臺灣臺北地方法院交通事件裁定        97年度交聲字第286號
原處分機關  臺北市交通事件裁決所
聲明異議人
即受處分人  甲○○
                      樓
上列異議人即受處分人因違反道路交通管理處罰條例案件，對於
臺北市交通事件裁決所於民國97年1月18日所為之處分（原處分
案號：北市裁二字第裁22-1AB879243號），聲明異議，本院裁定
如下：
    主  文
異議駁回。
    理  由
一、按汽車停車時，在設有殘障者專用停車標誌處所，非殘障用
    車不得停放；汽車駕駛人停車時，於身心障礙專用停車位違
    規停車者，處新臺幣（下同）600元以上1,200元以下罰鍰，
    並應以最高額處罰之，道路交通安全規則第112條第1項第5
    款、道路交通管理處罰條例第56條第1項第10款、第4項分別
    定有明文。又按按身心障礙者保護法第48條第1項後段規定
    ：「非領有專用停車位識別證明之身心障礙者或其家屬，不
    得違規佔用」，第2項規定：「前項身心障礙者專用停車位
    之設置地點、空間規劃、使用方式、識別證明之核發及違規
    佔用之罰則等由中央主管機關會同交通部、營建等相關單位
    定之」，內政部、交通部依上開條文之授權，於91年12月13
    日修正發布之身心障礙者專用停車位設置管理辦法第9條第1
    項規定「使用身心障礙者專用停車位者，應將專用停車位識
    別證置於汽車擋風玻璃明顯處或黏貼於機車車首，以供查核
    驗證」，又第12條規定「專用停車位識別證應由身心障礙者
    本人親自持用或家屬乘載身心障礙者本人時持用。前項家屬
    如未乘載身心障礙者本人時，不得使用專用停車位識別證。
    掛有專用牌照之車輛，由身心障礙者本人使用或乘載身心障
    礙者本人時，得使用身心障礙者專用停車位。」，同辦法第
    14條第1項亦規定「違規佔用路邊停車場專用停車位者，由
    警察機關依道路交通管理處罰條例第56條規定辦理」，是以
    有關使用身心障礙者專用停車位者，應將專用停車位識別證
    置於汽車擋風玻璃明顯處或黏貼於機車車首以供查核驗證。
二、本件異議人即受處分人甲○○於民國96年11月13日15時37分
    許，將其所有之車牌號碼3606-QT號自用小客車，停放在台
    北市○○路○段之身心障礙專用停車位，為台北市停車管理
    處交通助理員以異議人有「於身心障礙專用停車位違規停車
    」之事實，逕行開單舉發，嗣異議人於應到案日期前向原處
    分機關提出申訴，經原處分機關函請舉發單位調查結果，仍
    認異議人確有上開違規行為，原處分機關乃依道路交通管理
    處罰條例第56條第1項第10款及違反道路交通管理事件統一
    裁罰基準表規定，裁處異議人罰鍰1200元等情，有台北市政
    府交通局舉發違反道路交通管理事件通知單（北市交停字第
    1AB879243號）及舉發照片二張（均影本）、台北市交通事
    件裁決所違反道路交通管理事件裁決書（北市裁二字第裁22
    -1AB879243號號）、台北市停車管理處96年12月10日北市停
    四字第09636757200號及96年12月24日北市停四字第0963722
    8100號函、申訴書等在卷可稽。
三、異議人聲明異議之意旨略以：伊所有之前開車輛於96年11月
    13日停放於台北市○○路○段之身心障礙專用停車位，未將
    專用停車位識別證置放於擋風玻璃明顯處，以供「查核檢驗
    」，是因年紀已高，一時忘記，法理不外人情，懇請給予補
    救機會云云。
四、經查，異議人係極重度之重器障人士，並領有身心障礙手冊
    及專用停車位識別證等情，固據其提出中華民國殘障手冊及
    台北市政府社會局核發之專用停車位識別證（有效期限至10
    1年11月30日）各乙紙附卷可參。惟按身心障礙者專用停車
    位設置管理辦法之立法目的主要在於維護身心障礙者之合法
    權益及生活，保障其公平參與社會生活之機會，結合政府及
    民間資源，規劃並推行各項扶助及福利措施，乃在身心障礙
    者保護法第48條授權訂定身心障礙者專用停車位設置管理辦
    法，又依前揭身心障礙者專用停車位設置管理辦法第9條、
    第12條規定，揆其立法意旨乃在於藉由專用停車位識別證之
    查核，以檢驗殘障車位實際佔用者之身分，確保使用殘障車
    位之人為身心障礙者，防止一般民眾駕駛身心障礙車輛或一
    般車輛而佔用殘障車位，破壞立法美意，是主管機關須為必
    要之管理措施，自應一體適用於所有身心障礙者，依此，汽
    車駕駛人即使領有殘障手冊及專用停車位識別證，於身分上
    符合將車輛停放於身心障礙者專用停車位之規定，然若其未
    依規定將專用停車位識別證置於汽車擋風玻璃明顯處，將使
    查核之人員無法判定該車是否屬於已登記之身心障礙車輛及
    該車實際駕駛人或搭載之乘客是否為身心障礙者。從而，異
    議人既未將身心障礙專用停車位識別證置於汽車擋風玻璃明
    顯處，以供台北市停車管理處人員查核，即於法不合，至其
    所持上開理由，尚無從執為免予處罰之事由。本件舉發並無
    違誤，違規事實明確。
五、綜上所述，異議人確有於上揭時地，未依規定將專用停車位
    識別證置於汽車擋風玻璃明顯處，即在身心障礙專用停車位
    違規停車之行為，原處分機關依道路交通管理處罰條例第56
    條第1項第10款及違反道路交通管理事件統一裁罰基準表之
    規定，裁處異議人罰鍰1200元，核無違誤，本件異議為無理
    由，應予駁回。
據上論斷，應依道路交通案件處理辦法第19條，裁定如主文。
中    華    民    國    97    年    1     月    31    日
                  交通法庭    法  官  林春鈴
以上正本證明與原本無異。
如不服本裁定，應於送達後5日內，向本院提出抗告狀。
                              書記官  黃鈴容
中    華    民    國    97    年    1     月    31    日


司法院資訊處製作；財團法人民間司法改革基金會備份。
